臺灣士林地方法院民事判決　　　九十九年度訴字第一五六六號
原　　　告　薛鈞元
被　　　告　廖信富
上列當事人間請求損害賠償事件，經本院刑事庭裁定移送前來（
九十九年度審附民字第四六三號），本院於民國一百年一月十三
日言詞辯論終結，判決如下：
    主  文
被告應給付原告新臺幣貳萬肆仟柒佰柒拾元及自民國九十九年十
月八日起至清償日止，按週年利率百分之五計算之利息。
原告其餘之訴駁回。
本判決原告勝訴部分得假執行；但被告如以新臺幣貳萬肆仟柒佰
柒拾元為原告預供擔保，得免為假執行。
原告其餘假執行之聲請駁回。
    事實及理由
一、原告起訴主張：被告係在臺北市大同區○○○○○路站附近
    擺攤賣衣服之攤販，於民國九十九年六月三日晚間九時五十
    九分許，在臺北市大同區○○○路九十四巷口，因不滿原告
    向其女性客人搭訕，竟夥同另二名姓名、年籍不詳分別身穿
    白色及黑色上衣之成年男子（下稱白衣男子、黑衣男子），
    基於共同侵權行為之意思聯絡，先由被告拉扯原告身體，將
    其推倒在地，再由白衣男子以腳踢踹原告之頭部及腰部，使
    原告再次跌倒在地，黑衣男子則出腳踢原告大腿處，致原告
    受有腦震盪、左臉、頸及頭皮之表淺損傷、胸壁挫傷、右肘
    挫傷、髖部挫傷等傷害。被告所犯傷害罪部分，業經本院以
    九十九年度審易字第一六四九號判處有期徒刑五月確定。原
    告之身體法益因遭受被告不法侵害，致受有財產及非財產上
    之損害，為此，依侵權行為之法律關係，訴請被告賠償醫療
    費用新臺幣（下同）四千七百七十元及精神慰藉金五十萬元
    等語。並聲明：(一)被告應給付原告五十萬四千七百七十元及
    自刑事附帶民事訴訟起訴狀繕本送達翌日起至清償日止，按
    週年利率百分之五計算之利息。(二)願供擔保，請准宣告假執
    行。
二、被告則以：對於原告所主張前揭傷害事實不爭執，被告願賠
    償原告所支出之醫療費用四千七百七十元，惟原告請求之精
    神慰藉金過高等語，資為抗辯。並聲明：(一)原告之訴及假執
    行之聲請均駁回；(二)如受不利之判決，願供擔保，請准宣告
    免為假執行。
三、兩造不爭執之事實：
    被告係在臺北市大同區○○○○○路站附近擺攤賣衣服之攤
    販，於九十九年六月三日晚間九時五十九分許，在臺北市大
    同區○○○路九十四巷口，因不滿原告向其女性客人搭訕，
    竟夥同另二名白衣男子、黑衣男子，基於共同侵權行為之意
    思聯絡，先由被告拉扯原告身體，將其推倒在地，再由白衣
    男子以腳踢踹原告之頭部及腰部，使原告再次跌倒在地，黑
    衣男子則出腳踢原告大腿處，致原告受有腦震盪、左臉、頸
    及頭皮之表淺損傷、胸壁挫傷、右肘挫傷、髖部挫傷等傷害
    。被告業經本院刑事庭以九十九年度審易字第一六四九號判
    處傷害罪有期徒刑五月確定等情，為兩造所不爭執，並據本
    院核閱本院九十九年度審易字第一六四九號刑事卷全卷屬實
    （見外放影印卷宗），自堪信為真實。
四、得心證之理由：
  (一)按因故意或過失，不法侵害他人之權利者，負損害賠償責任
    。又不法侵害他人之身體或健康者，對於被害人因此喪失或
    減少勞動能力或增加生活上之需要者，應負損害賠償責任。
    另按不法侵害他人之身體、健康、名譽、自由、信用、隱私
    、貞操，或不法侵害其他人格法益而情節重大者，被害人雖
    非財產上之損害，亦得請求賠償相當之金額，民法第一百八
    十四條第一項前段、第一百九十三條第一項、第一百九十五
    條第一項前段分別定有明文。查被告毆傷原告，已如前述，
    自係故意不法侵害原告之身體法益，依法應負侵權行為損害
    賠償責任。茲就原告所得請求賠償之金額，分述如下：
    1.醫療費用部分：
      原告主張其因遭被告毆傷至馬偕紀念醫院急診及門診，支
      出醫療費用共計四千七百七十元之事實，業據其提出馬偕
      紀念醫院醫療單據影本四紙為證（見本院九十九年度審附
      民字第四六三號刑事卷第三頁至第六頁），並為被告所不
      爭執。經核原告所支出之上開金額，核屬醫療上之必要費
      用，是原告請求原告賠償此部分費用四千七百七十元，應
      予准許。
    2.精神慰藉金部分：
      按慰藉金之賠償須以人格權遭遇侵害，使精神上受有痛苦
      為必要，其核給之標準固與財產上損害之計算不同，然非
      不可斟酌雙方身分資力與加害程度，及其他各種情形核定
      相當之數額（最高法院五十一年臺上字第二二三號判例意
      旨參照）。原告受有前述傷害，其精神確受有相當痛苦，
      自得請求精神慰藉金。查原告係六十五年五月出生，學歷
      為高職畢業，事發當時任職於人力派遣公司，底薪為每月
      三萬五千元，名下有投資一筆；被告係六十四年八月出生
      ，學歷為國中畢業，職業為攤販，每月收入約一萬二千元
      至一萬八千元，名下有汽車一輛等情，分據兩造陳明在卷
      （見本院卷第三十二頁、第三十三頁），並有稅務電子閘
      門財產所得調件明細表附卷足參（見本院卷第二十三頁頁
      、第二十四頁）。本院審酌兩造之年齡、教育程度、身分
      、地位、經濟狀況、被告之加害行為及原告所受傷勢等一
      切情狀，認原告請求被告賠償精神慰藉金於二萬元之範圍
      內，尚屬公允、適當，其逾此範圍之請求，為無理由。
    3.綜上，原告因本件侵權行為所受之損害合計為二萬四千七
      百七十元（計算式：四千七百七十元（醫療費用）＋二萬
      元（精神慰藉金）＝二萬四千七百七十元）。
  (二)末按給付無確定期限者，債務人於債權人得請求給付時，經
    其催告而未為給付，自受催告時起，負遲延責任。其經債權
    人起訴而送達訴狀，或依督促程序送達支付命令，或為其他
    相類之行為者，與催告有同一之效力；遲延之債務，以支付
    金錢為標的者，債權人得請求依法定利率計算之遲延利息，
    民法第二百二十九條第二項、第二百三十三條第一項前段分
    別定有明文。又應付利息之債務，其利率未經約定，亦無法
    律可據者，週年利率為百分之五，亦為同法第二百零三條所
    明定。依上規定，原告就本件無確定期限、無從另為約定利
    率之損害賠償債務，訴請另計自刑事附帶民事訴訟起訴狀繕
    本送達翌日起至清償日止，按週年利率百分之五計算之法定
    遲延利息，亦屬有據。
五、從而，原告基於侵權行為之法律關係，請求被告給付二萬四
    千七百七十元，及自刑事附帶民事訴訟起訴狀繕本送達翌日
    即九十九年十月八日起至清償日止，按週年利率百分之五計
    算之利息，洵屬正當，應予准許；逾此部分之請求，則無理
    由，應予駁回。
六、本件事證已臻明確，兩造其餘主張、陳述及所提證據，經審
    酌均與本院前揭判斷不生影響，爰不一一詳予論述，附此敘
    明。
七、兩造均陳明願供擔保，聲請宣告假執行或免為假執行，經核
    原告勝訴部分，係屬所命給付之金額未逾五十萬元之判決，
    爰依民事訴訟法第三百八十九條第一項第五款之規定，依職
    權宣告假執行，並對於被告免為假執行之聲請，酌定相當之
    擔保金額併予准許；至原告敗訴部分，其假執行之聲請即失
    所附麗，應予駁回。
八、本件損害賠償事件乃刑事附帶民事訴訟，由本院刑事庭移送
    前來，迄本院言詞辯論終結止，當事人並無任何裁判費或其
    他訴訟費用之支出，自無諭知訴訟費用負擔之必要，併此指
    明。
九、據上論結，原告之訴為一部有理由，一部無理由。依民事訴
    訟法第三百八十九條第一項第五款、第三百九十二條第二項
    ，判決如主文。
中    華    民    國   100    年    1     月    31    日
                          臺灣士林地方法院民事第三庭
                              法      官  孫萍萍
以上正本證明與原本無異。
如對本判決上訴，應於判決送達後二十日內向本院提出上訴狀。
中    華    民    國   100    年    1     月    31    日
                              書  記  官  周玉惠